【裁判字號】    88,訴,1446
【裁判日期】    890523
【裁判案由】    懲治盜匪條例
【裁判全文】
臺灣臺中地方法院刑事判決                        八十八年度訴字第一四四六號
    公  訴  人  台灣台中地方法院檢察署檢察官
    被      告  乙○○
    指定辯護人  本院公設辯護人  丁○○
右列被告因懲治盜匪條例等案件，經檢察官提起公訴（八十八年度偵字第一二八五四
號），本院判決如左：
    主  文
乙○○未經許可，持有可發射子彈具有殺傷力之改造手槍，累犯，處有期徒刑壹年陸
月，併科罰金新台幣貳拾萬元，罰金如易服勞役，以罰金總額與六個月之日數比例折
算。扣案之可發射子彈具有殺傷力之仿ＣＯＬＦ廠半自動手槍製造之改造玩具手槍（
槍枝管制編號：0000000000，含彈匣壹個）壹支沒收；又以非法方法，剝
奪人之行動自由，累犯，處有期徒刑拾月；應執行有期徒刑貳年貳月，併科罰金新台
幣貳拾萬元，罰金如易服勞役，以罰金總額與六個月之日數比例折算。扣案之可發射
子彈具有殺傷力之仿ＣＯＬＦ廠半自動手槍製造之改造玩具手槍（槍枝管制編號：0
000000000號，含彈匣壹個）壹支沒收。
    事  實
一、乙○○曾於民國（下同）八十二年間因施用毒品案件，經本院判處有期徒刑一年
    十月確定，於八十四年一月二十一日假釋縮刑期滿執行完畢。詎不知悔改，復於
    八十四年間某日，在台中市第一廣場，以新台幣（下同）八千五百元之代價，購
    得可發射子彈，具有殺傷力之仿ＣＯＬＦ廠半自動手槍製造之改造玩具手槍一支
    後，置放在其台中縣大肚鄉○○路○段七七四巷一之六號住處而未經許可持有之
    。又乙○○有施用毒品安非他命之惡習，因缺錢購買毒品，認友人丙○○處有毒
    品，竟另行起意，於八十八年五月二十四日下午五時三十分許，持前開具有殺傷
    力之改造玩具手槍進入台中縣大肚鄉○○路○段五七五巷八號其友人丙○○之住
    處（侵入住宅部分未據告訴），欲逼丙○○准其以簽帳之方式賒購安非他命。斯
    時恰有丙○○之友人甲○○於該處一樓，乙○○見狀即先問甲○○：丙○○在何
    處？甲○○答說在樓上，乙○○惟恐甲○○通風報信，遂持上開改造玩具手槍自
    後抵住甲○○之腰部，押制甲○○上樓，以此非法方法，剝奪甲○○之行動自由
    。當上至二樓時，適丙○○從房間內走出，乙○○即改持該改造玩具手槍抵住丙○○之腰部，以此強暴之方式，欲強逼丙○○准其簽帳購買毒品時，旋為丙○○
    趁機奪下乙○○所持之槍枝，並將乙○○壓制在地上而未得逞，丙○○之妻柯美
    好見狀即報警處理，經警據報前來查獲，並當場扣得前開之改造玩具手槍一枝（
    含彈匣一個）。
二、案經台中縣警察局烏日分局報請台灣台中地方法院檢察署檢察官偵查起訴。
    理      由
一、右揭被告未經許可持有具殺傷力之改造玩具手槍之事實，業據其迭於警訊、偵查
    及本院審理時坦承不諱，並有扣案之改造玩具手槍一枝可資佐證。又扣案之改造
    槍枝，經送驗結果，認係由仿ＣＯＬＴ廠半自動手槍製造之玩具手槍改造而成，
    槍管為金屬材質且已貫通，並於槍管內加裝金屬襯管至彈室處（彈室內徑原為約
    一一‧八０ｍｍ，加裝金屬襯管後縮減至約六‧二ｍｍ，惟金屬襯管可輕易取出
    ），機械性能良好，可擊發適用之子彈，認具殺傷力，有內政部警政署刑事警察
    局八十八年五月三十一日刑鑑字第四九０一八號鑑驗通知書一紙在卷可稽。是事
    証明確，被告持有改造槍枝之犯行，洵堪認定。
二、又訊據被告固坦承右揭持改造槍枝前往丙○○住處之事實，惟矢口否認有何強制
    之犯行，辯稱：伊之前向丙○○購買毒品，因斤兩不足，伊始帶槍欲找丙○○理
    論；又伊當日只叫甲○○帶伊上樓找丙○○，槍是插在腰際，並未持槍抵住甲○○腰部及押他上樓云云；惟查：被告因缺錢購買毒品，欲以簽帳之方式向丙○○
    賒購安非他命，而至丙○○住處後，見甲○○在場，即先以槍枝抵住甲○○腰部
    ，押甲○○上樓找尋丙○○，嗣再改用槍抵住丙○○腰部，惟未及開口即為丙○○制服，而被告為丙○○制服後，曾當場向丙○○表示伊「欠索費」（台語）之
    事實，業據被告於警局及偵查歷次訊問中坦認不諱（見偵卷第七頁正反面、第二
    十三頁反面、第二十四頁反面、第三十四頁、第四十六頁反面），並經被害人丙○○、甲○○在警訊、偵查及本院審理時到庭指述綦詳，核與證人柯美好於警訊
    中証述之情節相符，並有前揭扣案之改造玩具手槍一支可資佐証。是被告當日前
    往被害人丙○○住處，意在強迫丙○○准其賒購安非他命乙節彰彰甚明，否則其
    當無由攜帶該具有殺傷力之改造槍枝前往，且向丙○○稱其「欠索費」等語。是
    被告嗣於本院審理時，翻異前供為上揭辯詞，顯係事後飾卸之詞，委無足採，事
    証明確，被告此部分之犯行，亦堪認定。
三、核被告乙○○未經許可持有可發射子彈，具有殺傷力之改造玩具手槍，所為係犯
    槍砲彈藥刀械管制條例第十一條第四項之持有可發射子彈具有殺傷力之手槍罪。
    按槍砲彈藥刀械管制條例於八十六年十一月二十四日修正公布，並於同年月二十
    六日生效，惟被告持有改造玩具手槍之犯罪屬行為之繼續，而非狀態之繼續，是
    其犯罪之完結須至持有行為終了時始為完結，其持有行為自舊法時起迄修正之新
    法生效之後，自應適用修正後之槍砲彈藥刀械管制條例處斷，而無法律變更之問
    題，附此敘明。又其上開持改造槍枝欲強逼丙○○准其賒購安非他命之犯行，係
    犯刑法第三百零四條第一項、第二項之強制未遂罪。公訴意旨雖認被告所為係犯
    懲治盜匪條例第五條第二項、第一項第一款之罪嫌，惟按該條項之罪必以行為人
    主觀上有為自己或第三人不法所有之意圖為構成要件，此觀該條文之規定甚明。
    換言之，如行為人並無此不法之意圖時，縱其手段違法，亦非可成立該罪。查本
    案被告乙○○於警訊、偵查時堅稱：「因為我想向他拿安非他命，但我沒錢想賒
    帳，所以帶槍去找他」「我拿改造槍要向他買安非他命，本打算逼他要我簽帳‧
    ‧‧等語」，而丙○○亦陳稱與被告係認識一年多之朋友，是其二人並非素不相
    識，參以被告當日所持之槍枝內並未裝填子彈，可見其原非有意對被害人造成傷
    害等情綜觀，足認被告供稱係欲賒購安非他命乙節尚屬可採。本案並無積極事証
    足資証明被告主觀上有為自己或第三人不法所有之意圖，與上開懲治盜匪條例第
    五條第一項第一款之罪之構成要件有間，即難遽以該罪相繩。被告此部分所為應
    係構成刑法第三百零四條第一項、第二項之強制未遂罪，惟此部分公訴人起訴被
    告犯罪之基本事實相同，爰依法變更起訴法條，併此敘明。又其持槍押制甲○○
    上樓之犯行，係犯刑法第三百二十條第一項之妨害自由罪。按此部分犯行業經公
    訴人於起訴書犯罪事實欄內敘明，自屬業經起訴，本院自得予以審酌。其為達強
    制丙○○之目的而剝奪甲○○之自由，所犯上開強制及妨害自由二罪間，具有方
    法結果之牽犯關係，為牽連犯，從一重之妨害自由罪處斷。又被告所犯妨害自由
    及未經許可持有改造槍枝二罪，犯意各別，行為互殊，應予分論併罰。查被告曾
    於八十二年間因施用毒品案件，經本院判處有期徒刑一年十月確定，於八十四年
    一月二十一日假釋縮刑期滿執行完畢，有本院被告全國前案記錄表附卷可按，其
    於執行完畢五年之內再犯本件有期徒刑以上之二罪，為累犯，均依法加重其刑。
    爰審酌被告之品行、生活狀況、智識程度、犯罪之動機、目的、犯罪所生之危害
    、犯罪後之態度等一切情狀，就其所犯分別量處如主文所示之刑，並定其應執行
    刑，罰金部分並諭告易服勞役之折算標準。扣案之具殺傷力之改造玩具手槍一支
    （含彈匣一個，槍枝管制編號：0000000000），係屬違禁物，爰依刑
    法第三十八條第一項第一款之規定併予宣告沒收。
四、另按修正後槍砲彈藥刀械管制條例第十九條第一項雖規定犯同條例第十一條之罪
    ，經判處有期徒刑者，應於刑之執行完畢或赦免後，令入勞動場所強制工作，其
    期間為三年。惟該規定不問對行為人有無預防矯治其社會危險性，一律宣告付強
    制工作三年，實不符法治國家保障人權原理下之比例原則，業於八十七年十二月
    十八日經司法院大法官會議釋字第四七一號解釋，認此部份應自該解釋公布之日
    起不予適用，且犯該條例第十九條第一項所列舉之罪，應依個案情節符合比例原
    則部份與否，適用該條例宣告保安處分。查本案被告雖持改造槍枝犯案，惟其於
    行為時，未於槍枝內裝填子彈，並未對被害人造成身體、生命之實際傷害，是其
    犯罪案情尚屬單純，本院認其行為之危險性、嚴重性與該保安處分宣告之目的及
    必要性尚難謂相當，參酌司法院大法官會議釋字第四七一號解釋意旨，爰不予宣
    告保安處分，併此敘明。
據上論斷，應依刑事訴訟法第二百九十九條第一項前段、第三百條，槍砲彈藥刀械管
制條例第十一條第四項，刑法第十一條前段、第三百零二條第一項、第三百零四條第
一項、第二項、第五十五條、第五十一條第五款、第四十七條、第四十二條第三項、
第三十八條第一項第一款，罰金罰鍰提高標準條例第一條前段、第二條，判決如主文
。
中      華      民      國      八十九    年      五    月     二十三   日
                                          台灣台中地方法院刑事第二庭
                                              法  官    吳  幸  芬
右正本證明與原本無異。
如不服本判決，應於判決送達後十日內向本院提出上訴狀，上訴於臺灣高等法院臺中
分院( 須附繕本 )。
                                              書記官
中    華    民    國      八十九      年       五      月     二十四    日
附錄本案論罪科刑法條全文：
槍砲彈藥刀械管制條例第十一條第四項：
未經許可，持有、寄藏或意圖販賣而陳列第一項所列槍砲者，處一年以上七年以下有
期徒刑，併科新台幣七百萬元以下罰金。
刑法第三百零二條第一項：
以強暴、脅迫使人行無義務之事或妨害人行使權利者，處三年以下有期徒刑，拘役或
三百元以下罰金。


司法院資訊處製作；財團法人民間司法改革基金會備份。
